臺灣高等法院刑事判決　　　　　　　　　　　　　　九十年度上易字第四一三七號
　　上　訴　人　臺灣板橋地方法院檢察署檢察官
　　被　　　告　甲○○
右上訴人因被告贓物案件，不服臺灣板橋地方法院，九十年度易字第二六七五號，中
華民國九十年十月十七日第一審判決（起訴案號：臺灣板橋地方法院檢察署九十年度
偵字第九四四０號）提起上訴，本院判決如左：
    主  文
上訴駁回。
    理  由
一、公訴意旨略以：被告甲○○於民國九十年五月二十日十二時許，在臺北縣三重市
    中山橋下跳蚤市場內，明知某不詳姓名之人所兜售之影像型萬用手冊五份、ＤＩ
    Ｙ電腦用紙四十八份、彩色護貝膠膜廣告單二十七份及果凍蠟燭塑膠蓋八十三份
    等物係來路不明之贓物，仍以新台幣（下同）五百元之低價予以買受，並陳列於
    自己之攤位上販賣，嗣經被害人乙○○發現後，於九十年五月二十一日十一時四
    十五分許，報警查獲，因認被告涉犯刑法第三百四十九條第二項之故買贓物罪嫌
    等語。
二、按犯罪事實應依證據認定之，無證據不得推定其犯罪事實，又不能證明被告犯罪
    者，應諭知無罪之判決，刑事訴訟法第一百五十四條、第三百零一條第一項分別
    定有明文。次按在訴訟上用以證明事實之證據，須於通常一般之人均不致於有所
    懷疑，而得確信其為真實之程度者，始得據以為有罪之認定，倘其證明尚未達到
    此一程度，而有合理之懷疑性存在，致使無從為有罪之確信時，即應為無罪之判
    決，有最高法院七十六年台上字第四九八六號判例意旨可資參照。
三、公訴人認被告涉有刑法第三百四十九條第二項之故買贓物罪嫌，無非以被告所購
    買物品市價價值達五千元，此業據告訴人乙○○指證明確，然被告僅以十分之一
    之價格買入，謂其無贓物之認識，殊難置信等資為論據。上開物品係自被告擺設
    之攤位所查獲之情，固據告訴人指述綦詳，惟被告堅決否認有何故買贓物犯行，
    辯稱伊係在跳蚤市場擺設攤位販賣玩具，上開物品是向對面擺攤之人買的，因為
    是中午，所以用比較便宜價格買的，當初伊不知道是電腦用紙，以為是普通紙，
    才買來當計算紙賣，伊不知道上開物品是贓物等語。經查：（一）被告於原審陳
    稱：伊在跳蚤市場擺攤賣玩具，擺在賣伊東西的人的對面，用五百五十元買影像
    型萬用手冊五份、ＤＩＹ電腦用紙等物，很多人跟他買，因為剩下一點點，伊就
    跟他買，以為那是普通紙，不知道是電腦用紙，不知道那些是贓物，因為在跳蚤
    市場買東西很少問來源，所以未問明係爭贓物之來源等語，（原審卷第十五頁至
    第十六頁），而告訴人於原審審理中亦陳稱東西失竊後去跳蚤市場找，發現被告
    在賣伊失竊之物，被告的攤位是賣玩具，且被告的車子上也都是玩具等情（原審
    卷第十七頁、第三十八頁），堪認被告係在跳蚤市場擺攤賣玩具一節，即屬真實
    。（二）次查刑法第三百四十九條第二項之故買贓物，係指行為人明知他人因財
    產犯罪所得之財物，仍故意以有償行為，取得該物之所有，因此必該行為人就該
    財物係屬贓物有所認識，始能成立本罪。本件查獲之物品分別係影像型萬用手冊
    、ＤＩＹ電腦用紙、彩色護貝膠膜廣告單及果凍蠟燭塑膠蓋等物，就其外觀並無
    可供辨視其真正所有人之標識，亦未如汽機車有行車執照以供判別，是就該等物
    品之現狀以觀，尚無可讓人懷疑係贓物之情形，且被告本係在跳蚤市場擺設攤位
    販賣玩具為業，因此收購其他攤販所售之便宜貨品再擺置其攤位販售，要與常情
    無違。再者，告訴人亦稱上開物品係伊公司（榮恩國際有限公司）之產品，公司
    的產品是交由大賣場販售等語，是該等物品既為市場上流通之貨品，則持有同型
    式產品之人自非少數，且非可特定，或為自大賣場所購得，或為買受者再行轉售
    或轉贈，而產品之價格亦可能隨市場上之供需而有變動，非可恆定，因而何能要
    求購買同型式產品之人如何分辨所購買之產品屬贓物與否，亦難以購買價格低於
    告訴人公司所定價格，即認購買者有贓物之認識。從而，尚難僅以被告以告訴人
    所指稱總價格之十分之一買入上開物品，即遽認其有贓物之認知。是被告辯稱不
    知道上開物品屬贓物等語，即堪採信。是本案在客觀尚未達於通常一般之人均不
    致於有所懷疑，而得確信被告確曾犯此罪之程度，自有合理懷疑之存在，難以前
    揭罪嫌相繩。此外，復查無其他積極證據足認被告有何故買贓物之犯行，既不能
    證明被告犯罪。
四、原審以被告甲○○涉犯故買贓物罪不能證明，而為無罪之諭知，認事用法並無違
    誤及不當，檢察官循告訴人上訴意旨以被告係長年設攤於跳蚤市場之專業人員，
    對於本案之貨品低於市價十分之一，依其專業知識及常理判斷，應可知係爭之物
    係贓物等語指摘原判決不當。惟查：該批貨品出售之價格雖較低廉，固為該批貨
    品是否屬於盜贓物品判斷依據之一種，然被告有無收受贓物之意思與行為，仍應
    依積極證據認定之；且被告雖係在跳蚤市場擺設攤位販賣玩具為業，然並不得因
    此當然知悉該貨品之價錢顯低於市價十分之一，又跳蚤市場之物依常情均低於市
    價，從而就被告購買該批貨品之價格，亦難認為顯不相當，而認被告有贓物之認
    識，本案客觀上顯現之證據，既不足以使通常一般之人均認被告顯有收受贓物之
    故意，而有合理性懷疑之存在，自難認被告有明知為贓物而收受之事實，是其上
    訴並無理由，應予駁回。
據上論斷，應依刑事訴訟法第第三百六十八條判決如主文。
本案經檢察官呂光華到庭執行職務。
中      華      民      國    九十一    年      一      月     十六     日
                              臺灣高等法院刑事第十九庭
                                  審判長法  官  許  國  宏
                                        法  官  林  勤  純
                                        法  官  洪  光  燦
右正本證明與原本無異。
不得上訴。
                                        書記官  陳  玉嬋
中      華      民      國    九十一    年      一      月     十六     日
